【裁判字號】    92,簡上,242
【裁判日期】    921006
【裁判案由】    損害賠償
【裁判全文】
臺灣高雄地方法院民事判決  九十二年度簡上字第二四二號
    上  訴  人  甲○○
    訴訟代理人  乙○○
    被上訴人    丙○○
當事人間請求損害賠償事件，上訴人對於中華民國九十二年五月八日本院高雄簡易庭
九十二年度雄簡字第六０三號第一審判決提起上訴，經本院於民國九十二年九月二十
九日言詞辯論終結，判決如下：
    主  文
上訴駁回。
第二審訴訟費用由上訴人負擔。
    事實及理由
一、被上訴人起訴主張：上訴人於民國九十一年八月八日凌晨二時許，騎乘車牌號碼
    ＸＹＥ－三七○號重型機車後搭載訴外人蔡佩瑜，於行經高雄縣鳳山市○○路與
    中山西路口交岔路口時，竟闖越紅燈，與由被上訴人所駕駛為訴外人季茂企業有
    限公司（下稱季茂公司）所有之車牌號碼ＹＫ－一八九八號自用小客車（下稱系
    爭車輛）發生碰撞，造成系爭車輛損壞，計支出修理費新台幣（下同）十萬元，
    因系爭車輛係訴外人季茂公司交予被上訴人使用，且本件交通事故係因上訴人未
    遵守交通規則所致，上訴人應負損害賠償之責，而訴外人季茂公司已將侵權行為
    損害賠償請求權讓與被上訴人。為此，爰依債權讓與及侵權行為法律關係請求上
    訴人給付十萬元及自訴狀繕本送達之翌日起至清償日止，按年息百分之五計算之
    法定遲延利息等語。
二、上訴人則以：本件交通事故之發生係源於被上訴人酒後駕車所致，伊並未闖越紅
    燈，且認被上訴人請求賠償數額過高云云資為抗辯。
三、本件原審對於被上訴人之請求，判決上訴人應給付被上訴人五萬三千一百六十六
    元，及自起訴狀繕本送達之翌日即九十二年二月一日起至清償日止，按年息百分
    之五計算之利息。上訴人聲明不服，求為判決：(一)原判決廢棄不利於上訴人部分
    。(二)右廢棄部分，被上訴人在第一審之訴駁回。(三)第一、二審訴訟費用由被上訴
    人負擔。被上訴人則聲明駁回上訴人之上訴。
四、兩造不爭執之事實：
  (一)兩造於於九十一年八月八日凌晨二時許，在高雄縣鳳山市○○路與中山西路交岔
    路口發生碰撞，致被上訴人車輛左前方毀損。
  (二)被上訴人於駕車前確有飲酒，經酒精濃度測試為每公升零點二五毫克。
五、兩造爭執之事項：
  (一)系爭車禍如何發生？上訴人是否應負過失責任？
  (二)被上訴人因該車禍支出車輛修復費多少？茲就本院之判斷析述如下。
六、系爭車禍如何發生？上訴人是否應負過失責任？
  (一)按「駕駛人駕駛汽車，應遵守道路交通標誌、標線、號誌之指示，並服從執行交
    通勤務之警察或依法令執行指揮交通及交通稽查任務人員之指揮。」「汽車駕駛
    人飲用酒類或其他類似物後其吐氣所含酒精濃度超過每公升○‧二五毫克或血液
    中酒精濃度超過百分之○‧○五以上者，不得駕車。」道路交通安全規則第九十
    條、第一百十四條第二款分別定有明文。本件系爭車禍發生之原因，依證人宋培
    文即目擊者於偵查中證述：「那天等紅燈，被告（即被上訴人）停在前面，當綠
    燈亮起，被告車啟動往前，就被機車從左側衝撞，當時機車騎很快且闖紅燈。」
    等語（見台灣高雄地方法院檢察署九十一年度偵字第一七三五八號偵查卷九十一
    年十月十七日偵訊筆錄），而本件事故發生後，被上訴人所駕駛之自小客車係左
    側前門處有撞毀之痕跡，亦有照片附卷可參，是依上述證人所證及參諸車輛毀損
    情形，本件車禍發生之時，上訴人所行進方向之路口號誌既屬紅燈，而被上訴人
    則為綠燈，且被上訴人之車輛又係左側車前遭撞，故本件車禍顯係上訴人闖越紅
    燈所致，故上訴人就此一事故之發生即有過失，而應負過失責任。至被上訴人於
    事故發生前雖有飲酒，此業據被上訴人自陳在卷（見本院九十二年八月十三日準
    備程序筆錄），惟於事故發生時，經警檢測其飲酒後呼氣酒精濃度僅為每公升零
    點二五毫克（原審誤載為每公升零點二九毫克），此亦有該酒精測試單附於上開
    偵查卷中可參，是被上訴人雖於駕車前有飲酒，但並未違反上開道路交通安全規
    則所規定須「超過」每公升零點二五毫克始不得駕車之規定，且本件車禍之發生
    係上訴人闖越紅燈所致，已如前述，而與被上訴人是否飲酒並無因果關係，是上
    訴人主張此一過失責任在被上訴人云云，顯無足採。
七、被上訴人因該車禍支出車輛修復費多少？
  (一)按物被毀損時，被害人除得依民法第一百九十六條請求賠償外，並不排除民法第
    二百十三條至第二百十五條之適用，依民法第一百九十六條請求賠償物被毀損所
    減少之價額、得以修復費用為估定標準，但以必要者為限（例如修理材料以新品
    換舊品、應予折舊），被害人如能証明其物因毀損所減少之價額，超過必要之修
    復費用時，就其差額，仍得請求賠償（最高法院七十七年五月十七日第九次民事
    庭總會決議參照）。本件被上訴人請求上訴人賠償其修復系爭車輛所需支出之必
    要費用，依上開說明，自屬有據。
  (二)被上訴人所有之系爭車輛因上訴人之過失侵害而受損，計支出十萬元之修理費修
    復，其中工資費用係四萬三千八百元、零件費用為五萬六千二百元（均含稅），
    有被上訴人所提出之車損估價單及統一發票足證，並經證人吳俊男即修理廠廠長
    到庭證稱：「修理的部分確實是有撞毀，且他說要用正廠的零件，所以估價十萬
    六千七百五十元，後來以十萬元收費。」等語屬實（見本院九十二年八月十三日
    準備程序筆錄）。而系爭車輛毀損部分之修復，其零件更換係以新品替換舊品，
    故計算上開零件之損害賠償數額時，自應扣除折舊部分始屬合理。本院依據行政
    院所頒布之固定資產耐用年數表及固定資產折舊率之規定，汽車之耐用年數為五
    年，依平均法每年折舊千分之二百，並參酌營利事業所得稅法查核準則第九十五
    條第六項「固定資產提列折舊採用平均法或定率遞減法者，以一年為計算單位，
    其使用未滿一年者，按實際使用之月數相當於全年之比例計算之，不滿一月者，
    以一月計」之規定。被上訴人所駕駛系爭車號ＹＫ－一八九八號自小客車係八十
    四年五月出廠，有行車執照可憑，計算至本件車禍發生之九十一年八月八日止，
    已使用七年餘，故系爭車輛於事故發生時之修復前零件價值應僅餘殘值九千三百
    六十七元，【計算方式為：殘價＝取得成本÷（耐用年數＋1）即５６２００÷
    （５＋１）＝９３６６元（元以下捨去）。】是上訴人得請求系爭車輛毀損所減
    少之價額應為五萬三千一百六十六元（即零件部分９３６６＋工資部分４３８０
    ０＝５３１６６）。
八、綜上所述，上訴人既因過失肇事致使被上訴人受有車輛之損害，則被上訴人本於
    侵權行為損害賠償之法律關係，請求上訴人給付系爭車輛修復費五萬三千一百六
    十六元，及自起訴狀繕本送達上訴人之翌日即九十二年二月一日起至清償日止，
    按週年利率百分之五計算之利息，為有理由，應予准許。原審於此範圍內為被上
    訴人勝訴之判決，並無不合，上訴論旨猶執前詞指摘原判決此部份不當，求予廢
    棄改判，為無理由，應駁回其上訴。
九、據上論結，本件上訴為無理由，依民事訴訟法第四百三十六條之一第三項、第四
    百四十九條第一項、第七十八條，判決如主文。
中      華      民      國    九十二    年      十      月      六      日
                      臺灣高雄地方法院民事第二庭
~B審判長法官  楊富強
~B法      官  曾淑娟
~B法      官  楊國祥
正本係照原本作成。
本判決不得上訴。
中      華      民      國    九十二    年      十      月      六      日
~B法院書記官  光聰


司法院資訊處製作；財團法人民間司法改革基金會備份。
